---
output: github_document
---

<!-- README.md is generated from README.Rmd. Please edit that file -->

```{r, include = FALSE}
knitr::opts_chunk$set(
  collapse = TRUE,
  comment = "#>",
  fig.path = "man/figures/README-",
  out.width = "100%"
)
```
#Para verlo renderizado kinteo
#Paquetemeteored

<!-- badges: start -->
<!-- badges: end -->

## Introducción
 
Este paquete proporciona herramientas sencillas pero potentes para trabajar con datos de temperatura. Las tres funciones incluidas permiten resumir las temperaturas registradas en diferentes estaciones, convertir valores de temperatura de Fahrenheit a Celsius y generar gráficos para visualizar las temperaturas promedio mensuales por estación.
 
### Funciones principales

1. **`tabla_resumen_temperatura`**: Crea una tabla de resumen con el valor mínimo, máximo y promedio de la temperatura registrada a 150 cm de altura para cada estación.
2. **`farenheit_a_centigrados`**: Convierte un valor de temperatura de Fahrenheit a Celsius.
3. **`grafico_temperatura_mensual`**: Genera un gráfico de líneas con las temperaturas promedio mensuales agrupadas por estación.
 
### ¿Para quién es útil?

 Este paquete es útil para climatólogos, meteorólogos, investigadores o cualquier persona que trabaje con datos de clima y desee simplificar el análisis de las temperaturas a lo largo del tiempo. Es especialmente útil en estudios estacionales o en el seguimiento del clima en diferentes regiones o alturas.

### Datos requeridos

Las funciones trabajan con data frames que incluyen información sobre las temperaturas medidas en estaciones meteorológicas. Los datos deben contener una columna de temperatura registrada a 150 cm de altura, junto con identificadores de la estación y del mes o tiempo de medición.
 
### Uso

Puedes utilizar este paquete para obtener resúmenes estadísticos de las temperaturas, realizar conversiones de unidades y visualizar datos de clima de una manera gráfica y clara. Esto facilita la comparación entre estaciones y la observación de patrones a lo largo del año.

### Instalación

Se puede instalar la versión de desarrollo de meteored desde GitHub con:

``` r
# install.packages("pak")
pak::pak("angelina1sys/Paquetemeteored")
```

### Ejemplo 

This is a basic example which shows you how to solve a common problem:

```{r example}
library(Paquetemeteored)

# Ejemplo para tabla_resumen_temperatura
datos_ejemplo <- data.frame(
  estacion = c("Estacion1", "Estacion1", "Estacion2"),
  temperatura_abrigo_150cm = c(15, 20, 10)
)
tabla_resumen_temperatura(datos_ejemplo)

# Ejemplo para farenheit_a_centigrados
farenheit_a_centigrados(90)

# Ejemplo para grafico_temperatura_mensual
datos_clima <- data.frame(
  estacion = rep(c("Verano", "Otoño", "Invierno", "Primavera"), each = 12),
  mes = rep(1:12, times = 4),
  temperatura_abrigo_150cm = runif(48, min = -5, max = 35)
)
grafico_temperatura_mensual(datos_clima)

