---
title: Cómo usar el paquetemeteored
output: rmarkdown::html_vignette
vignette: >
  %\VignetteIndexEntry{vinieta}
  %\VignetteEngine{knitr::rmarkdown}
  %\VignetteEncoding{UTF-8}
---

```{r, include = FALSE}
knitr::opts_chunk$set(
  collapse = TRUE,
  comment = "#>"
)
```


```{r, include = FALSE}
library(Paquetemeteored)
library(dplyr)
```



Función gráfico_temperatura_mensual

La función grafico_temperatura_mensual permite generar un gráfico de líneas que muestra la temperatura promedio mensual agrupada por estación. Es útil para visualizar tendencias de temperatura a lo largo del año.

Ejemplo de uso:
```{r}
NH0910 <- descargar_datos("NH0910", "data_raw")
colores <- c("pink", "blue", "green", "yellow", "red")
grafico_temperatura_mensual(NH0910, colores, titulo = "Temperatura Promedio Mensual")

```

Función farenheit_a_centigrados

Esta función convierte temperaturas de grados Fahrenheit a grados Celsius. Es útil cuando se trabaja con datos en diferentes sistemas de unidades.

Ejemplo de uso:

```{r}
farenheit_a_centigrados(90)
```

Función tabla_resumen_temperatura

La función tabla_resumen_temperatura resume la temperatura de abrigo (150 cm) por estación, mostrando la temperatura mínima, máxima y promedio.

Ejemplo de uso:
```{r}
tabla_resumen_temperatura(NH0910)
```

Función descargar_datos

La función descargar_datos permite descargar los datos meteorológicos de una estación específica. Los IDs de las estaciones disponibles son NH0098, NH0046, NH437, NH472 y NH0910.

Ejemplo de uso:
```{r}
descargar_datos("NH0098", "data")
```
